臺灣新北地方法院三重簡易庭民事判決
111年度重簡字第1149號
原      告  鄭伈祐



訴訟代理人  高培恒律師
被      告  張悅娟  

訴訟代理人  楊明廣律師
被      告  陳秉植  

兼上一人
訴訟代理人  劉嘉千  
被      告  張賽蘭  


上列當事人間請求損害賠償事件，本院於民國111年9月1日言詞
辯論終結，判決如下：
　　主　    文
一、原告之訴及假執行之聲請均駁回。
二、訴訟費用由原告負擔。
　　事實及理由
壹、程序方面
一、本件被告乙○○經合法通知，未於言詞辯論期日到場，核無民
    事訴訟法第386條所列各款情形，爰依原告之聲請，由其一
    造辯論而為判決。　　
貳、實體方面　　
一、原告主張：
（一）原告戊○○於民國107年3月29日起至109年4月1日止任職於
      上丞國際有限公司（下稱上丞公司），並擔任外勤人員，
      而上丞公司負責人為被告丁○○。詎被告丁○○未經原告戊○○
      同意，擅自將原告戊○○之個人資料提供予元運塑膠機械股
      份有限公司（下稱元運公司）、拓創實業有限公司（下稱
      拓創公司）、鈺洋有限公司（下稱鈺洋公司）之負責人即
      被告甲○○、乙○○、丙○○為原告戊○○辦理勞工保險加保與退
      保，此均為不法利用原告戊○○個人資料行為。
（二）此外，原告於109年4月1日自上丞公司離職後，透過仍在
      上丞公司任職之配偶行動電話得知，被告丁○○指示員工在
      上丞公司通訊軟體LINE群組內，散佈以上丞公司名義製作
      之「上丞國際聲名書」，內容提到「鄭某」分別在107年9
      月「性侵女性員工」、108年1月「性騷擾女性員工」、10
      9年2月「對一位未成年女性員工使用藥物性侵得逞」等文
      字，又原告於離職前即109年3月15日親自將公司鑰匙等相
      關資料繳回上丞公司之會計小姐，然被告丁○○仍於上開上
      丞國際聲明書指摘原告戊○○「鄭某受懲處，心有不甘在離
      職前的晚上，因握有公司鑰匙擅自半夜進入公司竊取重要
      資料，販賣給其他公司，且還竄改許多勞保的資料」等文
      字，顯為不實之事實，上開文字足以損害原告戊○○之名譽
      。為此，爰依個人資料保護法（下稱個資法）第28條第1
      項至第3項、第29條，民法第184條第1項、第195條第1項
      之規定提起本件訴訟。
（三）對被告等答辯之陳述：
　　⒈原告任職於上丞公司為「外勤人員」而非「派遣工」，且
      從未同意被掛名納保至其他被告公司，更未曾至其他被告
      公司報到上工，被告甲○○稱「因多增加一位派遣工，因而
      為原告戊○○辦理勞保加保」之詞，不足採信。又原告戊○○
      信賴上丞公司為其申報之薪資而未再逐項檢視，難認原告
      對元運公司投保勞保之事都知情且同意。
　　⒉被告甲○○並未為原告戊○○納團體保險，可證明被告甲○○確
      知原告戊○○並非其公司員工。
　　⒊門號0000000000號確實為伊公務用手機，惟該通訊軟體LIN
      E對話截圖所附人員名單，雖係原告提供給被告公司加保
      ，然該名單內並無原告個人資料，殊難認原告同意提供個
      人資料予被告公司加保。
（四）聲明：
　　⒈被告丁○○應給付原告新臺幣（下同）320,000元，及自
　　  起訴狀繕本送達翌日起至清償日止，按年息5％計算之利息
      。
　　⒉被告甲○○、乙○○及丙○○應各給付原告20,000元，及自起訴
      狀繕本送達翌日起至清償日止，按年息5％計算之利息。
二、被告則以：
（一）被告丁○○辯稱：
    ⒈原告知情並同意其本人及其提供人員名單予被告公司加保
      ，且申報所得稅時，必定知悉所申報之所得，原告主張離
      職後始知悉，有違常情。另外，原告性侵並勒索未成年女
      性派遣工，有新北地院109年度侵訴字第124號刑事判決可
      證明，又上丞公司大部分都是女性員工，有些女生涉世未
      深，善意提醒及保護員工是公司職責。
    ⒉那時候加保名單為原告戊○○所提供，包括108年9月24日
　　　時LINE紀錄，都有紀錄在。原告用該手機性侵女生，手機
      應仍受扣押中。原告說伊毀謗，但伊員工寫的內容均為實
      際發生的事實，並無捏造。
    ⒊聲明：請求駁回原告之訴。
（二）被告甲○○辯稱：
    ⒈原告對於元運公司投保之事，都知情且同意，又報稅義務
      人亦可透過稅捐機關查詢報稅資料，何來違反個資法。又
      依個資法第30條規定，原告戊○○之損害賠償請求權已罹於
      時效。再依個資法第28條第3項規定，請求原告戊○○舉證
      證明何以能請求2萬元之上限。
　　⒉原告為上丞公司職員，經上丞公司掛名元運公司之派遣工
      ，全部過程都經原告同意且由其提供渠等基本資料給上丞
      公司，再由上丞公司再提供與元運公司。
　　⒊元運公司是基於與上丞公司間之契約接受上丞公司為履行
      契約所提供之資料，怎會知道上丞公司與員工間關係？元
      運公司顯無不正使用原告個人資料之認識。
　　⒋被告甲○○自始未否認原告戊○○並未至元運公司實際上班之
      事實，且本件訴訟標的為「個資法第28條、第29條」，應
      判斷被告甲○○是否違反個資行為。又原告為上丞公司之創
      始員工，可以接觸上丞公司重要資料為，甚至刪除銷毀，
      有權指揮上丞公司員工拿取公司重要資料。再者，被告丁○○就不正使用原告個人資料，已獲不起訴處分，遑論被告
      甲○○。末以，本件請求即使有理由，也已罹於時效。　
　　⒌聲明：請求駁回原告之訴。
（三）被告乙○○辯以：
    ⒈當時申請勞務時都委託上丞公司，也就是被告丁○○處理，
      我們會使用很多臨時工，也跟上丞公司有打合約，他們都
      會提供給我們，我們都會保意外險等，當時有跟被告丁○○
      講要投勞保，公共工程會被查，伊不清楚為何伊被告，伊
      只是他提供什麼伊保什麼。這件事情發生，原告戊○○有打
      電話到伊公司，說他勞保被盜用，叫伊去跟他談，要和解
      居然要100萬元等語。
    ⒉聲明：請求駁回原告之訴。
（四）被告丙○○辯謂：
    ⒈原告表示，他及他名下派遣工很樂意給雇主重複加保，因
      此，於108年10月29日主動以公務手機傳送資料提供加保
      ，故原告係知情且同意。又原告戊○○無任何損失，何以能
      請求賠償達2萬元上限。另依個資法第30條規定，原告之
      損害賠償請求權已罹於時效。　
    ⒉聲明：請求駁回原告之訴。　　　
三、本院之判斷：
（一）依個資法第28條第1項至第3項規定請求損害賠償部分：
　　⒈按「公務機關違反本法規定，致個人資料遭不法蒐集、處
      理、利用或其他侵害當事人權利者，負損害賠償責任。但
      損害因天災、事變或其他不可抗力所致者，不在此限。」
      、「被害人雖非財產上之損害，亦得請求賠償相當之金額
      ；其名譽被侵害者，並得請求為回復名譽之適當處分。」
      、「依前二項情形，如被害人不易或不能證明其實際損害
      額時，得請求法院依侵害情節，以每人每一事件新臺幣五
      百元以上二萬元以下計算。」、「對於同一原因事實造成
      多數當事人權利受侵害之事件，經當事人請求損害賠償者
      ，其合計最高總額以二億元為限。但因該原因事實所涉利
      益超過二億元者，以該所涉利益為限。」、「同一原因事
      實造成之損害總額逾前項金額時，被害人所受賠償金額，
      不受第三項所定每人每一事件最低賠償金額五百元之限制
      。」、「第二項請求權，不得讓與或繼承。但以金額賠償
      之請求權已依契約承諾或已起訴者，不在此限。」，個人
      資料保護法第28條定有明文。依該條第1項規定之條文內
      容可知，該條係在規範「公務機關」違反個人資料保護法
      致當事人權益受損之賠償及回復名譽之責任。
　　⒉經查，被告丁○○、甲○○、乙○○、丙○○並非「公務機關」，
      自無該條規定之適用。原告戊○○主張被告丁○○、甲○○、乙○○、丙○○應依個人資料保護法第28條規定負損害賠償責任
      ，即有誤解，從而，原告戊○○依個人資料保護法第28條第
      1、2項之規定，請求被告丁○○、甲○○、乙○○、丙○○賠償損
      害，為無理由。
（二）個資法第29條規定請求損害賠償部分：
　　⒈按「非公務機關違反本法規定，致個人資料遭不法蒐集、
      處理、利用或其他侵害當事人權利者，負損害賠償責任。
      但能證明其無故意或過失者，不在此限。依前項規定請求
      賠償者，適用前條第2項至第6項規定。」，個人資料保護
      法第29條第1、2項分別定有明文。所謂「蒐集」，指以任
      何方式取得個人資料；「處理」，指為建立或利用個人資
      料檔案所為資料之記錄、輸入、儲存、編輯、更正、複製
      、檢索、刪除、輸出、連結或內部傳送；「利用」，則指
      將蒐集之個人資料為處理以外之使用。此觀同法第2條第3
      、4、5款之規定自明。又按「非公務機關對個人資料之蒐
      集或處理，除第6條第1項所規定資料外，應有特定目的，
      並符合下列情形之一者：...五、經當事人同意。」、「
      非公務機關對個人資料之利用，除第6條第1項所規定資料
      外，應於蒐集之特定目的必要範圍內為之。但有下列情形
      之一者，得為特定目的外之利用：六、經當事人同意。」
      ，此亦為個人資料保護法第19條第1項第5款、第20條第1
      項第6款所分別明定。準此，若非公務機關蒐集、處理、
      利用個人資料之狀況，係事先經當事人同意時，即符合該
      法規定，而無從成立個人資料保護法第29條第1項之損害
      賠償責任。再按當事人主張有利於己之事實者，就其事實
      有舉證之責任，民事訴訟法第277條亦有規定。又民事訴
      訟如係由原告主張權利者，應先由原告負舉證之責，若原
      告先不能舉證，以證實自己主張之事實為真實，則被告就
      其抗辯之事實即令不能舉證，或其所舉證據尚有疵累，亦
      應駁回原告之請求（最高法院100年度台上字第415號判決
      要旨參照）。
　　⒉經查：
　　⑴被告丁○○為上丞公司負責人，所營事業項目之一為人力派
      遣，而原告自107年3月29日起至109年4月1日止係任職於
      上丞公司，有其親自簽立之切結書存卷可考，而上丞公司
      係於107年3月19日訂立章程，並於107年8月1日核准登記
      ，有其公司設立登記表在卷可參，足認上丞公司草創之時
      ，原告即於上丞公司任職擔任派遣部副理。又被告甲○○、
      乙○○、丙○○分別為元運公司、拓創公司及鈺洋公司之負責
      人，與上丞公司皆有勞動派遣合作關係，為兩造所不爭執
      ，此部分事實，堪先認定。
　　⑵原告固主張，被告丁○○未經同意，擅自將其個人資料提供
      予上開三家公司為原告戊○○辦理勞工加保、退保之行為，
      此乃不法利用原告戊○○個人資料云云。然查，原告戊○○既
      自上丞公司草創之時起即擔任該公司派遣部副理一職，則
      上丞公司與廠商間如何提供勞動派遣，原告戊○○必知之甚
      詳，則依上丞公司與所有員工均簽立之勞動契約書前言均
      載明「乙方同意將勞健保與權利義務鬼屬於本公司或本公
      司合作之關係企業，同意複數加保足額或超額保勞工險、
      就業保險、全民健康保險」等語（109年度他字第6439號
      卷【下稱他字卷】一第40頁），且上丞公司派遣人員派遣
      說明書亦均載明：「派遣員工同意派遣公司將勞保健保投
      保至除了上丞國際有限公司以外的相關企業體系納保」（
      他字卷一第42頁），是負責管理上丞公司派遣部多年之原
      告，實難對此明文約定諉為不知。是縱被告丁○○未能提出
      原告簽立之勞動契約影本，然原告亦為上丞公司員工，已
      足認原告亦有簽立前揭勞動契約，同意上丞公司為其複數
      加保。
　　⑶佐以證人即上丞公司業務黃竑昇於偵查中具結證稱：伊有
      為拓創公司辦理加保勞健保，相關人員的名單係人力派遣
      部門的原告戊○○提供給伊的，人力派遣都是由原告負責，
      伊並未確認名單內容就直接拿去投保了，且這些員工都會
      簽立複數加保的同意書等語（他字卷二第14至15頁）。原
      告於偵查中對於偵查卷內LINE對話記錄中（他字卷二第14
      7至148頁）之員工名單，均係伊所提供，而其中原告於10
      8年9月24日提供了薛莉薰等8人名單給被告丁○○，剛好就
      是拓創公司108年9月24日之加保名單，於108年10月29日
      提供了薛莉薰等11人之名單，剛好就是鈺洋公司108年10
      月30日之加保名單等情，原告均未否認（他字卷二第153
      至154頁）。由此亦足推認，原告對於上丞公司提供加保
      名單予與上丞公司簽立勞動派遣合約書之公司加保之業務
      知之甚詳，甚至位居主導地位，則原告否認知悉且同意其
      主管派遣業務往來公司為其加保乙事，實與常情事理有違
      ，難以遽採。
　　⑷此外，原告於刑事案件偵查時指訴被告丁○○、乙○○涉犯不
      正利用他人個人資料罪嫌部分，業經臺灣新北地方檢察署
      檢察官以109年度偵字第34828號、111年度偵字第6258號
      為不起訴處分，經本院依職權調閱臺灣新北地方檢察署11
      1年度偵字第6258號偵查卷宗查明無訛，則原告主張上丞
      公司未經其同意而不法利用其個資等語，顯與卷內事證及
      經驗法則相悖，難以採認。
　　⑸再者，元運公司、拓創公司、鈺洋公司皆與上丞公司有勞
      動派遣合作關係，有上揭公司與上丞公司間簽訂之勞動派
      遣合約書存卷可憑（他字卷一第73至75頁、第78至80頁、
      第84至86頁），則契約關係存在而依約提供給付，客觀上
      係屬履行契約義務之行為，上開三家公司係因上丞公司履
      行契約而收受原告等人個人資料進行投保，無從得知原告
      是否同意加保，堪認被告甲○○、乙○○、丙○○並無不法蒐集
      、利用原告個資之情事。
　　⒊綜上所述，被告丁○○、甲○○、乙○○、丙○○所為對原告個人
      資料之蒐集行為，事前既經原告戊○○同意，即未違反個人
      資料保護法第28條、第29條規定，依前揭說明，原告無從
      請求被告等應負個資法第29條第1項之損害賠償責任。　
（三）關於名譽權部分
　  ⒈按侵權行為之成立，須侵害他人權利之行為具不法性，依
      通說所採結果不法說，凡侵害他人權利者，即可先認定其
      不法，惟加害人得證明有違法阻卻事由而不負侵權責任。
      次按言論自由為人民之基本權利，憲法第11條定有明文。
      從而國家應給予言論自由最大限度之保障，俾人民得以實
      現自我、溝通意見、追求真實及監督各種政治或社會活動
      之功能得以發揮。惟為兼顧對個人名譽、信用及公共利益
      之保護，法律亦得對言論自由依傳播方式為合理限制。此
      外，為調和言論自由與人格權保護，首須區別侵害人格權
      者究為事實陳述或意見表達。蓋事實有真實與否之問題，
      意見則為主觀價值判斷，無所謂真實可言。關於事實陳述
      侵害人格權之違法性，得類推適用刑法第310條第3項規定
      與司法院大法官釋字第509號解釋所揭示之理念，以合理
      查證為阻卻違法事由；被害人不必證明行為人明知或因過
      失而不知所陳述之事實為不真實，但行為人應證明其陳述
      之事實為真實、或已盡合理查證義務而有相當理由確信其
      為真實而阻卻違法。
　  ⒉查上丞國際聲明書提及「鄭某」、「對一位未成年女性員
      工使用藥物性侵得逞」等文字，依一般社會通念，確足以
      使一般人認為原告違反刑事法律，使原告於社會上之評價
      遭致貶損而侵害原告戊○○之名譽權。是原告此部分主張，
      即屬有據。然系爭言論核其性質為被告丁○○就個別事件所
      為之「事實陳述」，且原告確於108年11月1日因涉犯妨害
      性自主等罪嫌，遭本院刑事庭以109年度侵訴字第124號判
      處有期徒刑8年6月，此有該判決附卷可查，顯見被告丁○○
      所述系爭言論確與事實相符，而可阻卻違法，原告自難遽
      而主張被告丁○○系爭言論並非真實。是被告丁○○抗辯系爭
      言論與事實相符，而可阻卻違法等語，自屬可採。
　  ⒊綜上，被告丁○○既未侵害原告之名譽權，則原告主張被告
      丁○○應負侵權行為損害賠償之責云云，自屬無據。
五、綜上所述，原告依個資法第28條第1項至第3項、第29條，民
    法第184條第1項前段、第195條第1項前段之規定，主張被告
    丁○○、甲○○、乙○○、丙○○應分別給付原告戊○○32萬元、2萬
    元、2萬元、2萬元，及自起訴狀繕本送達翌日起至清償日止
    ，按週年利率5%計算之利息，均為無理由，應予駁回。又原
    告之訴既經駁回，其假執行之聲請亦失所附麗，併予駁回。
     　　 
六、本件事證已臻明確，兩造其餘攻擊防禦方法及所提證據，核
    與判決結果不生影響，爰不一一論述。
七、訴訟費用負擔之依據：民事訴訟法第78條。
中　　華　　民　　國　　111 　年　　10　　月　　20　　日
                  三重簡易庭  法  官  王凱俐
以上正本係照原本作成。
如不服本判決，應於送達後20日內，向本院提出上訴狀並表明上
訴理由，如於本判決宣示後送達前提起上訴者，應於判決送達後
20日內補提上訴理由書（須附繕本）。
如委任律師提起上訴者，應一併繳納上訴審裁判費。
中　　華　　民　　國　　111 　年　　10　　月　　20　　日
                              書記官　李采錡